臺灣臺中地方法院交通事件裁定　　　 100年度交聲字第1317號
原處分機關　交通部公路總局臺中區監理所
異　議　人
即受處分人　蘇順政
送達代收人　陳麗婷
上列異議人即受處分人因違反道路交通管理處罰條例案件，對於
交通部公路總局臺中區監理所民國97年3 月21日所為之處分（中
監違字第裁60-Z00000000號裁決書），聲明異議，本院裁定如下
：
    主   文
異議駁回。
    理   由
一、原處分機關略以：異議人即受處分人蘇順政（下稱受處分人
    ）於民國95年12月4 日0 時35分許，駕駛車號X9-8003 號自
    小貨車，行經國道一號公路北上176.1 公里處，因「該駕駛
    酒後駕車肇事，經酒精呼氣測定值為0.98MG/L，標準值0.25
    MG/L，酒精濃度超過標準，該車主本人駕駛頭部受傷送醫。
    」之違規，為內政部警政署國道公路警察局第三警察隊以公
    警局交字第Z00000000 號舉發違反道路交通管理事件通知單
    舉發。本案緩起訴1 年期間期滿後，受處分人仍未到案，本
    所遂於97年3 月21日依照違規事實，以中監違字第裁60-Z00
    000000號裁決書裁處罰鍰新臺幣（下同）4 萬9 千5 百元，
    吊扣駕駛執照12個月並施以道安講習，逾期依裁決書處罰主
    文規定裁處。裁決書依法定戶籍地址寄存送達後，受處分人
    仍未到案，本所遂依裁決書處罰主文規定，罰鍰部分移送強
    制執行，駕照部分自97年5 月6 日起逕行註銷，1 年內不得
    重新考領。另依據交通部公路總局100 年3 月29日路監交字
    10 00013903 號函將撤回罰鍰部分之執行，惟駕照逕行註銷
    部分仍應維持等語。
二、聲明異議意旨則以：（一）依據行政罰法第26條規定，一行
    為同時觸犯刑事法律及違反行政法上義務規定者，依刑事法
    律處罰之。受處分人本件酒駕行為業經檢察官為緩起訴處分
    ，並已繳納6 萬元在案，而監理機關另裁罰受處分人罰鍰4
    萬9 千5 百元，並執行吊扣駕照，實無再一事二罰處行政罰
    之必要，請庭上撤銷行政罰鍰4 萬9 千5 百元，以維持公平
    正義原則。（二）伊因工作職務需求，長年未能於住所所在
    地居住，致監理機關裁決書伊未能收受，導致駕照遭註銷，
    請求詳查確實因上述原因未能收到裁決書，且執行命令也是
    寄達伊服務所在地，始能通知本人，爰聲明異議，請求撤銷
    原處分等語。
三、按受處分人，不服第8 條主管機關所為之處罰，得於接到裁
    決書之翌日起20日內，向管轄地方法院聲明異議；依道路交
    通管理處罰條例第87條規定向管轄法院聲明異議之期間，自
    裁決送達之翌日起算，並得依法扣除在途期間及聲請回復原
    狀；又交通法庭認為聲明異議不合法律上之程式或其異議權
    已經喪失者，應以裁定駁回之，道路交通管理處罰條例第87
    條第1 項、道路交通事件處理辦法第11條、第17條定有明文
    。此為交通異議事件之程序規定，為合法要件，受處分人之
    異議自需合於此項程序規定，法院始得受理為實體審查。次
    按違反道路交通管理事件統一裁罰基準及處理細則第5 條規
    定：處理違反道路交通管理事件，有關文書送達之程序，依
    行政程序法之規定。而送達，於應受送達人之住居所、事務
    所或營業所為之；送達，不能依前二條規定為之者，得將文
    書寄存送達地之地方自治或警察機關，並作送達通知書兩份
    ，一份黏貼於應受送達人住居所、事務所、營業所或其就業
    處所門首，另一份交由鄰居轉交或置於該送達處所信箱或其
    他適當位置，以為送達；前項情形，由郵政機關為送達者，
    得將文書寄存於送達地之郵政機關，行政程序法第72條第1
    項前段、第74條第1 項、第2 項定有明文。又行政文書依行
    政程序法第74條第1 項規定為寄存送達者，如確已完成文書
    寄存於地方自治、警察機關或郵政機構，並製作送達通知單
    二份，一份黏貼於送達處所之門首，另一份交由鄰居轉交或
    置於送達處所信箱或其他適當位置時，無論應受送達人實際
    上顧何時受領文書，均以寄存之日期視為收受送達之日期，
    而發生送達之效力（最高行政法院95年度裁字第634 號裁定
    要旨及法務部93年4 月13日法律字第0930014628號函可資參
    照）。
四、經查，上開裁決書以郵務掛號之方式送達至受處分人當時之
    戶籍地址即改制前臺中縣大雅鄉○○路○段66巷35號，因未
    獲會晤受處分人本人，亦無受領文書之同居人、受僱人或應
    送達處所之接收郵件人員，而於97年3 月25日寄存於大雅郵
    局，送達人員並製作送達通知書2 份，1 份黏貼於應受送達
    人門首，另1 份置於受送達處所信箱或適當位置以為送達等
    情，有上開違反道路交通管理事件裁決書、送達證書、受處
    分人之個人基本資料查詢結果等附卷可稽。再公路監理機關
    既從未接獲受處分人任何駕籍地、車籍地之變更或通訊地址
    之申請，受處分人自88年5 月31日起迄今亦未遷徙其戶籍地
    址，客觀上亦無從查知受處分人之居住處所有無遷徙，遂依
    現有之戶籍地址寄送上開裁決書，自不得指其送達程序有何
    違失。而受處分人既已清楚得悉其戶籍地址尚在「臺中縣大
    雅鄉（現改制為臺中市大雅區○○○路66巷35號」，理當隨
    時注意有無重要文件或信函寄至該處，用以確保個人權益不
    致因訊息漏失而受損。惟受處分人不思及此，猶放任包含上
    開裁決書在內之重要文件寄往上開戶籍地址而漠不關心，其
    自屬難辭其咎而應受歸責。揆諸上開規定與說明，本件違反
    道路交通管理事件裁決書於97年3 月25日已合法送達予受處
    分人，核無違誤。是受處分人倘對系爭裁決書之處分不服，
    依前揭規定，自應於該裁決書合法送達之翌日即97年3 月26
    日起算20日，加計在途期間3 日，至97年4 月17日（星期四
    ）止之異議期間內聲明異議；然受處分人遲至100 年4 月15
    日始具狀就上開裁決書聲明異議，此有受處分人聲明異議狀
    上之原處分機關收件章戳在卷可憑，其異議顯已逾法定期限
    ，且無從命其補正，自應予以駁回。
五、據上論斷，應依道路交通管理處罰條例第87條第2 項、道路
    交通事件處理辦法第17條前段，裁定如主文。
中    華    民    國   100    年    4     月    29    日
                      交通法庭  法  官  楊萬益
以上正本證明與原本無異。
如不服本裁定應於送達後5日內向本院提出抗告狀。
                                書記官  譚系媛
中    華    民    國   100    年    4     月    29    日